臺灣桃園地方法院裁定
111年度桃秩聲字第12號
異  議  人  楊宗憲




上列異議人對於移送機關於民國111 年9月3 日德警分秩字第111
0032967號違反社會秩序維護法案件處分書所為之處分聲明異議
，本院裁定如下：
    主    文
異議駁回。
    理    由
一、按「被處罰人不服警察機關之處分者，得於處分書送達之翌
    日起5 日內聲明異議。聲明異議，應以書狀敘明理由，經原
    處分之警察機關向該管簡易庭為之。」，「簡易庭認為聲明
    異議無理由者，應以裁定駁回之。認為有理由者，以裁定將
    原處分撤銷或變更之。對於簡易庭關於聲明異議所為之裁定
    ，不得抗告。」，社會秩序維護法第55條、第57條第2 、3
    項分別定有明文。
二、原處分意旨略以：
　　異議人於民國111年8月23日凌晨0時11分許，因駕駛自小客
    車搭載徐振睿及吳承動等人而發生爭執，而於過程中發生口
    角及肢體衝突，異議人遂以辣椒水噴灑徐振睿，而吳承勳遂
    上前制止楊宗憲，徐振睿亦有取滅火器欲攻擊楊宗憲，三方
    並有以徒手及互瑞等方式於馬路上互相攻擊鬥毆等情事，因
    認異議人違反社會秩序維護法第87條第2款之規定，處聲明
    異議人罰鍰新臺幣（下同）3,000元。
三、聲明異議意旨略以：
　　異議人當時係搭載徐振睿等4人，因見該4人行為舉止異常，
    遂要求該4人下車後，不知名男子走至駕駛座旁口出惡言，
    異議人持續要求所有人下車，惟另名男子打開副駕駛座毆打
    異議人，異議人驚恐當下，為保護自身生命安全，乃不得不
    向對方發起反抗，並以辣椒水噴灑防衛，是異議人本無傷害
    對方之犯意，僅係為防衛自己生命安全，爰依法聲明異議云
    云。
四、按互相鬥毆者，處新臺幣18,000元以下罰鍰，社會秩序維護
    法第87條第2款定有明文。又正當防衛必須對於現在不法之
    侵害，始足當之，侵害業已過去，或無從分別何方為不法侵
    害之互毆行為，均不得主張防衛權，而互毆係屬多數動作構
    成單純一罪，而互為攻擊之傷害行為，縱令一方先行出手，
    還擊之一方，在客觀上苟非單純對於現在不法之侵害為必要
    排除之反擊行為，因其本即有傷害之犯意存在，自無主張防
    衛權之餘地(最高法院96年度台上字第3526號判決意旨可資
    參照)。經查，異議人雖辯稱其係因為避免對方持續造成其
    身體法益之侵害，遂以辣椒水噴灑對方，其係基於正當防衛
    云云，然觀諸卷附監視器畫面，於影片時間7分20秒許開始
    ，三方即開始於馬路上發生拉扯及推擠，異議人並持續向其
    他2人噴灑辣椒水，三方在馬路上持辣椒水、滅火器及徒手
    互相攻擊等情，足認異議人與徐振睿、吳承勳間為互相攻擊
    ，異議人並非單純就現在不法之侵害為必要排除或防衛之行
    為，並不符合正當防衛之要件，則其上開所辯，尚無足採。
    是以，原處分機關據以認定異議人與徐振睿、吳承勳互相鬥
    毆，洵屬可採。準此，異議人上開行為，顯係違反社會秩序
    維護法第87條第2款規定一節，堪以認定。從而，原處分機
    關依上開規定，處異議人罰鍰3,000元，於法並無不合。異
    議人以前揭情詞聲明異議指摘原處分不當，聲請撤銷原處分
    ，為無理由，應予駁回。
五、依社會秩序維護法第57條第2 項前段，裁定如主文。
　　
中    華    民    國   111    年    10    月    3     日
                  桃園簡易庭  法  官  汪智陽
以上正本係照原本作成。
本裁定不得抗告。
中　　華　　民　　國　　111 　年　　10　　月　　 3　　日
                              書記官  陳家蓁